【裁判字號】    97,交易,498
【裁判日期】    971212
【裁判案由】    過失傷害
【裁判全文】
臺灣臺北地方法院刑事判決             97年度交易字第498號
公  訴  人  臺灣臺北地方法院檢察署檢察官
被      告  乙○○
上列被告因過失傷害案件，經檢察官提起公訴（97年度偵字第15
846號），本院判決如下：
    主  文
乙○○因過失傷害人，處拘役參拾日，如易科罰金，以新臺幣壹
仟元折算壹日。
    事  實
一、乙○○於民國97年5月20日18時許，騎乘車牌號碼786-CLP號
    重型機車，沿臺北市○○區○○街南往北方向行駛（起訴書
    誤載為北往南），行經寶興街與興義街口時，本應注意行經
    閃光黃燈路號誌之交岔路口，應減速慢行，當時天氣晴、路
    面乾燥、有日間自然光線、視距良好、路面無缺陷，客觀上
    並無不能注意之情事。竟疏未注意減速慢行，而仍以時速約
    40公里之速度行駛。適未領有適當駕駛執照之甲○○違規騎
    乘車牌號碼DFL-417號輕型機車，沿臺北市○○街東向西方
    向行駛，行至上開路口時，未依閃光紅燈號誌指示停車再開
    ，而貿然繼續前行。乙○○因未減速慢行，待其進入路口後
    ，發覺甲○○亦騎乘機車進入路口，雖立即踩煞，但因車速
    過快無法煞停，致機車失控滑行，撞擊甲○○所騎乘之上開
    機車左前斜板處。乙○○與甲○○均當場人車倒地。甲○○
    因而受有左大腳趾趾骨骨折、左胸壁挫傷、左足擦傷等傷害
    。乙○○於肇事後，於未被有偵查犯罪職權之機關或公務員
    發覺前，留在現場向據報到場處理之臺北市政府警察局交通
    警察大隊萬華分隊警員陳耀傑坦承為肇事者而自首接受裁判
    。
二、案經乙○○自首、甲○○訴由臺北市政府警察局萬華分局報
    告臺灣臺北地方法院檢察署檢察官偵查起訴。
    理  由
一、訊據被告乙○○固坦承於上揭時、地，騎乘上開機車，與告
    訴人甲○○所騎乘之上開機車發生車禍，告訴人並因而受有
    上述傷害等情不諱，惟矢口否認有何過失傷害之犯行，並辯
    稱: 我的行向是閃黃燈，我有減速。看到告訴人騎出來就緊
    急煞車，但已來不及云云。惟查:
  (一)被告於上揭時、地，騎乘上開機車與告訴人甲○○所騎乘之
    機車發生碰撞，其二人均當場倒地，告訴人因而受有上述傷
    害等情，為被告所不爭執，復據證人即告訴人甲○○於本院
    審理時結證稱: 我家在西園路，從我家出發，我當時要去西
    藏路。我看到閃燈，有時紅燈、有時黃燈，沒有綠燈。被告
    從我的肚子邊左側，撞過來。不知道如何撞的，我那時候在
    跟別人講話等語在案。此外，並有告訴人所提出之臺北市立
    聯合醫院和平院區所出具之診斷證明書（參偵卷第10頁）、
    員警據報到場製作之現場圖、交通事故調查報告表、現場及
    雙方機車照片共16張（興義街東往西向為閃紅燈、寶興街南
    往北為閃黃燈）（參偵卷第13、17-18、22-29頁）在卷可稽
    。
  (二)本案肇事之交岔路口，被告所行駛之寶興街之號誌為「閃光
    黃燈」，告訴人所行駛之興義街之號誌則為「閃光紅燈」，
    為被告所不爭執，並有上開現場圖及現場照片在卷可參。而
    按「閃光黃燈表示【警告】，車輛應減速接近，注意安全，
    小心通過。」、「閃光紅燈表示【停車再開】，車輛應減速
    接近，先停止於交岔路口前，讓幹道車優先通行後認為安全
    時，方得續行。」，道路交通標誌標線號誌設置規則第211
    條第1項第1款、第2款分別定有明文。又按「汽車行駛至交
    岔路口，應遵守燈光號誌」，道路交通安全規則第102條第1
    項第1款，亦有明定。是依上開規定，被告行至上開交岔路
    口時，應減速接近。而告訴人則應先在交岔路口前暫停，讓
    幹道車優先通行後認為安全時，方得續行。本件告訴人堅稱
    : 當時我已熄火停車，沒有進入路口云云。但被告則辯稱:
    告訴人當時是行進中的車輛，看到告訴人騎出來，我就緊急
    煞車等語。其二人之所述迥不相牟，有先予究明之必要。經
    查:
  (1)依卷附雙方均不爭執之現場圖之記載，寶興街與興義街交岔
    路口，在寶興街南往北行向之路面上，在距離寶興街右側路
    邊垂直距離約4.4公尺處，由南往北留有長約4.6公尺之煞車
    痕，及長約11.4公尺刮地痕，足認被告在進入路口後，確曾
    實施緊急煞車之避險措施，以及該機車接著倒地滑行。另告
    訴人當天所騎乘之機車，於肇事後，車頭以180度轉回東邊
    ，該車遭撞擊後之最後倒地處，車前輪距離寶興街右側邊線
    （沿線）垂直距離約0.3公尺，足認二車之碰撞地點應係在
    交岔路口內無疑。若告訴人所騎乘之上開機車，在交岔路口
    前已經停止，而完全未進入交岔路口，其所騎乘之機車當無
    可能在交岔路口內與被告所騎乘之上開機車發生碰撞。且若
    非被告於進入交岔路口後，發覺有他向車輛駛入，被告亦當
    無須採取此種緊急煞停避險措施之必要。參之證人即告訴人
    於本院審理時具結作證稱: 當時其前方及旁邊均無其他車輛
    等語。益認被告所辯: 是看到告訴人騎車出來而緊急煞車等
    語，尚非無稽，而可採信。告訴人所訴其當時已在交岔路口
    前熄火停車云云，應非事實。
  (2)被告騎乘機車行經寶興街與興義街口時，自應遵守「閃光黃
    燈」之指示，被告復領有適當之駕駛執照，其對於上開規定
    自當知之。衡諸當時狀況，天氣晴、路面乾燥、有日間自然
    光線、視距良好、路面無缺陷，客觀上並無不能注意之情事
    ，此有上開事故調查報告表可稽，並為被告所不爭執，是客
    觀上並無不能注意之情事。詎被告於行駛時，已見其行向之
    號誌為「閃光黃燈」，竟未減速慢行，而仍以時速約40公里
    之速度行駛，致與告訴人所騎乘之上開機車發生碰撞，導致
    告訴人受有上述之傷害，其就本件車禍事故之發生，確有過
    失，且與告訴人之上開傷害結果有相當因果關係。惟告訴人
    甲○○當時行向之號誌為「閃光紅燈」，依規定應在交岔路
    口前，讓幹道車優先通行後認為安全時，方得續行。但告訴
    人卻未依規定停車，禮讓行駛於寶興街之被告先行通過，即
    貿然往前續行，致發生本件車禍事故，其就本件事故之發生
    ，亦同有過失，並為本件肇事之主因。本案經本院委請臺北
    市車輛行車事故鑑定委員會鑑定結果，亦同此見解，此復有
    臺北市交通事件裁決所97年10月28日北市裁鑑字第
    0974243410 0號函暨所附鑑定意見書在卷可按。告訴人就本
    件車禍事故之發生，雖同有過失，並為肇事之主因，但被告
    既亦有上述之過失，自不能因此而解免其責任。從而，本件
    被告過失傷害之犯行事證明確，洵堪認定，應依法論科。
二、核被告被告所為，係犯刑法第284條第1項前段之過失傷害罪
    。被告於肇事後留在現場，報案人或勤務中心轉來資料並未
    報明肇事人姓名，處理人員前往傷者就醫之醫院處理時，肇
    事人在場，並當場承認為肇事人等情，有道路交通事故肇事
    人自首情形紀錄表1紙附卷可證（見偵卷第20頁），是警察
    接獲報案時，顯然不知何人為肇事者，甚為灼然，則被告已
    合於刑法第62條前段之自首要件，應依法減輕其刑。爰審酌
    本件車禍事故之發生，其肇事之主要原因在告訴人未於交岔
    路口暫停，禮讓被告先行之過失，被告應負之過失責任較輕
    ，告訴人所受之傷勢情況，被告車禍發生後雖尚未賠償告訴
    人，但此係因雙方對於過失責任之認知尚有差距等一切情狀
    ，量處如主文所示之刑，併諭知易科罰金之折算標準。
據上論斷，應依刑事訴訟法第284條之1、第299條第1項前段，刑
法第284條第1項前段、第62條前段、第41條第1 項前段，刑法施
行法第1條之1，判決如主文。
本案經檢察官楊智綸到庭執行職務。
中    華    民    國    97    年    12    月    12    日
                  交通法庭  法  官  李桂英
上正本證明與原本無異。
如不服本判決，應於判決送達後10日內（應抄附繕本）向本院提
出上訴狀（上訴書狀應敘述具體理由。上訴書狀未敘述上訴理由
者，應於上訴期間屆滿後20日內補提理由書於原審法院。）。告
訴人或被害人如對於本判決不服者，應具備理由請求檢察官上訴
，其上訴期間之計算係以檢察官收受判決正本之日期為準。
                            書記官  嚴君珮
中    華    民    國    97    年    12    月    12    日
附錄：本案論罪科刑法條全文
中華民國刑法第284條
（過失傷害罪）
因過失傷害人者，處6月以下有期徒刑、拘役或5百元以下罰金，
致重傷者，處1年以下有期徒刑、拘役或5百元以下罰金。
從事業務之人，因業務上之過失傷害人者，處1年以下有期徒刑
、拘役或1 千元以下罰金，致重傷者，處 3 年以下有期徒刑、
 拘役或2千元以下罰金。


司法院資訊處製作；財團法人民間司法改革基金會備份。
